臺灣臺南地方法院民事判決　　　　　　　95年度保險字第22號
原　　　告　乙○○
訴訟代理人　蘇文奕律師
被　　　告　新光人壽保險股份有限公司
法定代理人　甲○○
訴訟代理人　丙○○
上列當事人間請求給付保險金事件，經本院於民國95年10月3日
言詞辯論終結，判決如下：
    主  文
被告應給付原告新臺幣壹佰玖拾貳萬伍仟元，及自民國九十四年
十月十六日起至清償日止，按年息百分之十計算之利息。
訴訟費用被告負擔。
本判決於原告以新臺幣陸拾肆萬貳仟元供擔保後，得假執行；被
告以新臺幣壹佰玖拾貳萬伍仟元為原告預供擔保後，得免為假執
行。
    事實及理由
壹、按訴狀送達後，原告不得將原訴變更或追加。但擴張或減縮
    應受判決事項之聲明者，不在此限，民事訴訟法第255條第
    1項第3款定有明文。本件原告起訴請求被告應給付原告新臺
    幣220萬元，及自94年10月16日起至清償日止按週年利率10
    ％計算之利息。嗣於言詞辯論時，變更聲明為如主文第1項
    所示。核此項變更僅係減縮應受判決事項之聲明，揆諸首揭
    法條規定應予准許。
貳、原告主張：
一、原告於民國（下同）92年8月19日與被告簽訂保單新光長福
    終身壽險之主保險契約（保單號碼：ITD94233），並附加平
    安意外傷害321保險附約與綜合保障附約，依上開所訂之平
    安意外傷害321保險附約第10條與綜合保障附約條款第8條均
    約定：被保險人於本附約有效期間內遭受約定之意外事故，
    自意外事故發生之日起180日以內致成附表所列殘廢程度之
    一者，本公司給付意外殘廢保險金，其金額按該表所列給付
    。而所稱意外事故係指非由疾病引起之外來突發事故；另依
    約定：脊柱永久遺存顯著運動障害者，為第七級殘廢程度之
    傷害，給付比例為35％，而所謂脊柱「永久遺存顯著運動障
    害」係指頸柱完全強直，或胸椎以下前後屈、左右屈及左右
    迴旋三種運動之中，二種運動喪失生理運動範圍1/2以上者
    之情形。
二、原告於94年3月10日在家中浴室不慎跌倒，經送往國立成功
    大學醫學院附設醫院（下簡稱：成大醫院）診斷結果，為原
    告受有壓迫性骨折之傷害，經持續治療近半年後，復於同年
    9月7日經該醫院診斷，原告因第三腰椎壓迫性骨折致脊椎活
    動受限，前屈達30度、背區0度、向右彎30度、向左彎20度
    ，且背痛嚴重，須穿戴背架支撐，日常生活亦須他人協助照
    料，已達兩造前述附條款所定之脊柱永久遺存顯著運動傷害
    之情節，應屬第七級死廢程度之傷害，被告自應依保險契內
    容給付35％之保險金，即依平安意外傷害321保險附約給付
    新臺幣（下同）175萬元，並依綜合保障附約給付17萬5千元
    。惟原告94年9月間即檢具保附契約書正本在內之所有文件
    資料向被告請求給付保險金時，被告竟拒不理賠，經原告履
    次催促亦無效果，故提起本件訴訟，並聲請：（一）如主文
    第1項所示；（二）准供擔保宣告假執行。
參、被告則以：
一、系爭契約之保險事故必須包含三要素：(1)為外來的，即限定
    引起事故之原因出於自身以外之事故；(2)為突發的，即外在
    環境急速的變化，以致不可預期或出乎預料之外；(3)為發生
    原因必須非為疾病因素，即該事故必須非因被保險人原先病
    史所導致，於滿足此三項條件，始能謂係非疾病引起之外來
    而突發之事故。亦即突發事故須由非疾病之外界原因觸發，
    即非因被保險人本身已存在可得預料或查知之原因，而危險
    之發生具有偶發或不可預期之意外，方可認為是保險契約所
    定之保險事故。依財團法人保險事業發展中心覆議意見略謂
    ：「依成大相關病歷，仍無法證明原告之殘廢體況係因意外
    傷害事故所致，參酌原告所罹患之多發性肌炎之嚴重度，原
    告之脊椎障害體況，仍無法排除多發性肌炎之因素所致。」
    依上開見解，原告應就「意外傷害」為積極之舉證，否則不
    得遽認該事故屬意外，而要求被告給付保險金。
二、原告之脊柱永久遺存顯著運動障害事實須經6個月以後，其
    機能仍完全喪失者，否則即非系爭保險契約之保險範圍，本
    案中原告所提之成大診斷書僅表達診斷「當時」原告之情狀
    ，並未判定原告之脊柱永久遺存顯著運動障害，原告若有復
    原之機會即非系爭條款約定之永久喪失機能。是原告應提出
    事證，證明於事故發生後180日已確定完全永久喪失脊柱機
    能之殘廢證明，否則縱本系爭案件認定係意外所致，若未依
    約提出殘廢證明，被告仍無給付保險金之義務等語置辯，並
    聲明：（一）原告之訴及假執行之聲明均駁回；（二）如受
    不利判決時，願供擔保請免假執行。
肆、得心證之理由：
一、查原告於92年8月19日與被告簽訂新光長福終身壽險，保單
    號碼為ITD94233號，並附加平安意外傷害321保險附約與綜
    合保障附約，其保險金額各為500萬元及50萬元。依上開契
    約所附之殘廢程度與保險金給付表所載，脊柱永久遺留顯著
    運動障礙者，給付保險金額35％，據此計算，其保險金額為
    1,925,000元，又所謂脊柱顯著運動障礙係指頸柱完全強直
    ，或在於胸椎以下前後屈、左右屈及左右迴旋三種的運動之
    中，二種的運動被限制在生理範圍1/2以下者等情，有原告
    提出之要保書、新光長福終身壽險保險單、保險單條款、意
    外傷害醫療保險附約條款、殘廢程度與保險金給付表附卷可
    稽，且為兩造所不爭，自屬真實。
二、原告主張伊於94年3月10日不慎跌倒，受有意外傷害，自得
    依上開保險契約關係主張被告給付保險金；被告則否認之，
    並以前詞置辯，是本件兩造之爭點乃在於(1)原告所受之傷害
    即壓迫性骨折，究為意外或本身疾病所致；(2)前揭傷害是否
    已達脊柱永久遺存顯著運動障礙？經查：
（一）原告於94年3月10日晚間在家中浴室跌倒，旋於同日晚間9
      時49分經送至成大醫院急診之事實，有救護紀錄表（本院
      卷第45頁）、急診病歷（同卷第36頁至第42頁）、急診護
      理評估表（同卷第46頁），急診護理記錄（同卷第47頁）
      等件在卷可佐，核上開救護紀錄表之求救原因欄載明因跌
      傷求救，病歷表之事故原因欄亦載「跌倒」，又核94年11
      月2日成大學設診斷證明書，係載：若無外力撞擊，並不
      會自發性骨折，故本病人（即原告）骨折之直接原因應為
      跌倒意外等語（參本院卷第75頁），且病患診療摘錄表亦
      寫明：「脊柱傷害應為病患跌倒所致」（見本院卷第134
      頁），是原告主張係因跌倒致受有壓迫性骨折之事實，洵
      堪認定。被告雖抗辯上開跌倒記錄，均非記載者親自目擊
      ，而是經由原告轉述，故不足採信云云，惟查：上開記錄
      ，固部分係由病患（原告）主訴，然醫師隨即進行理學檢
      查，詳繪受傷部位，並於初級檢視、次級檢視欄詳加填載
      ，苟其傷勢非跌倒所致，醫師必在上開欄位為保留語氣之
      記錄，然細稽前揭理學檢查欄，醫師均未質疑原告骨折之
      原因，足證原告之主訴與傷勢相符，是被告空言否認，尚
      不足採。
（二）按當事人主張有利於己之事實者，就其事實有舉證之責任
      ，民事訴訟法第277條前段定有明文。復按傷害保險人於
      被保險人遭受意外傷害及其所致殘廢及死亡時，負給付保
      險金額之責；前項意外傷害，指非由疾病引起之外來突發
      事故所致者，保險法第131條亦有明文。而所謂意外傷害
　　　事故，係指非由疾病引起之外來突發事故而致死亡為要件
  　　。是揆諸系爭保險附約之約定及舉證責任分配原則，原告
    　主張依系爭保險附約請求被告給付保險金，自應就其係遭
      受意外事故此權利發生要件，而非因疾病引起傷害之事
　　　實，負舉證責任，倘原告已盡其舉證責任，被告若抗辯其
  　　非屬意外，自應就此抗辯事由負舉證之責。查本件原告係
    　因跌倒致其受有壓迫性骨折之傷害，已說明如上，且成大
      醫院96年1月18日成附醫事字第0950016403號函亦在之肯
      認原告脊柱傷害應病患跌倒所致（參本院卷第134頁），
      且奇美醫院亦認原告脊椎活動受限與多發性肌炎無關，有
      該院96年2月8日奇醫字第0647號函附卷可徵，再參以被告
      所提之保險事業發展中心保險申訴調處委員會調處結果報
      告亦認：被保險人（即原告）腰椎壓迫性骨折，確屬意外
      所致，保險公司應負給付意外傷害醫療保險金等語，有調
      處結果報告書附卷可佐（本院卷第96頁），依上開證據足
      認原告就其傷害係屬意外，非因疾病所致之事實，已盡舉
      證責任。是依前揆說明，被告抗辯非屬意外，自應就此抗
      辯事由負舉證責任。查被告雖以財團法人保險事
　　　業發展中心覆議意見略謂：「依成大相關病歷，仍無法證
 　　 明原告之殘廢體況係因意外傷害事故所致，參酌原告所罹
      患之多發性肌炎之嚴重度，原告之脊椎障害體況，仍無法
      排除多發性肌炎之因素所致。」，而謂原告傷害係因多發
      性肌炎之因素所致云云，然細稽上開函文，其真意係無法
      確切知悉原告之傷害是否為多發性肌所致，其語氣既不肯
      定，即難據以為有利被告之認定，況且前揭成大醫院及奇
      美醫之認定，皆已明確排除原告之傷害是多發性肌炎所致
      ，是被告前開抗辯亦不足採。
（三）次查，原告於94年3月10日因跌倒受有脊椎壓迫性骨折，
      嗣於同年8月31日即診斷出，其脊柱活動受限，同年9月7
      日仍診斷為脊柱活動受限，前屈達30度，背屈0度，向右
      彎曲30度，向左彎曲20度，患者背痛嚴重，有成大醫院診
      斷證明書可徵（本院卷第61頁），迄至95年12月13日經奇
      美醫診斷，原告軀幹前屈伸張與側旋均小於10度，且專業
      判斷長期無法恢復，有奇美醫院診斷證明書在卷可稽（本
      院卷第106頁），依上開診斷證明，足證原告於胸椎以下
　　　前後屈、左右屈及左右迴旋三種的運動之中，二種的運動
  　　被限制在生理範圍1/2以下，且達永久喪失脊柱機能之程
    　度，灼然甚明。被告空言原告未舉證證明云云，顯不足採
      。又原告既已達兩造前述附條款所定之脊柱永久遺存顯著
      運動傷害之情節，應屬第七級死廢程度之傷害，被告自應
      依保險契內容給付35％之保險金，即依平安意外傷害321
      保險附約給付新臺幣（下同）175萬元，並依綜合保障附
      約給付17萬5千元，即共192萬5千元。因上開事實已臻明
      確，是被告要求函查原告於新樓醫院及郭綜合醫院93年至
      94 年1月間之病歷資料，因與本件無涉，自無必要，附此
      敘明。
（四）次按「保險人應於要保人或被保險人交齊證明文件後，於
      約定期限內給付賠償金額。無約定期限者，應於接到通知
      後15 日內給付之。保險人因可歸責於自己之事由致未在
      前項規定期限內為給付者，應給付遲延利息年利1分。」
      保險法第34條定有明文。本件原告既於94年9月間即已備
      齊全部文件交予被告申請理賠而遭拒，是原告自得請求被
      告於94年10月16日起至清償日止，按年息10％之利息。從
　　　而，原告訴請被告給付保險金192萬5千元及自94年10月16
      日起至清償日止按年息百分之10計算之遲延利息，自屬有
      據，應予准許。
伍、假執行之宣告：兩造陳明願供擔保，聲請宣告假執行及免為
    假執行，核無不合，爰分別酌定相當擔保金額准許之。
陸、結論：原告之訴為有理由，依民事訴訟法第78條，第390條
    第2項、第392條第2項，判決如主文。
中　　華　　民　　國　　96　　年　　8 　　月　　28　　日
                  民事第四庭    法　官　廖建彥
以上正本係照原本作成。
如對本判決上訴，須於判決送達後20日內向本院提出上訴狀。
中　　華　　民　　國　　96　　年　　8 　　月　　28　　日
                                書記官　蘇玟心
